臺灣高等法院刑事判決　　　　　　　　 96年度上訴字第677號
上　訴　人
即　被　告　甲○○
上列上訴人因違反毒品危害防制條例案件，不服臺灣新竹地方法
院95年度訴字第920號，中華民國95年12月29日第一審判決（起
訴案號：臺灣新竹地方法院檢察署95年度毒偵字第1702號），提
起上訴，本院判決如下：
    主  文
上訴駁回。
    事  實
一、甲○○前於民國88年間因施用毒品案件，經臺灣桃園地方法
    院於88年12月21日以88年度毒聲字第7772號裁定執行觀察、
    勒戒後，因認有繼續施用毒品傾向，復經臺灣桃園地方法院
    於89年6月1日裁定入戒治處所施以強制戒治，嗣經停止戒治
    所餘期間付保護管束，惟上開停止戒治嗣經撤銷，令入戒治
    處所戒治，於91年11月23日戒治期滿執行完畢。詎仍不知悛
    悔，於強制戒治執行完畢釋放後5年內，復基於施用第一級
    毒品海洛因及第二級毒品甲基安非他命之犯意，於95年10月
    3日上午10時許，在新竹縣新豐鄉○○路176號之「春城汽車
    旅館」168號室內，以將海洛因置於香煙中點燃後吸取其煙
    之方式，施用第一級毒品海洛因1次；另以將第二級毒品甲
    基安非他命置於鋁箔紙內燒烤後吸取其煙之方式，施用第二
    級毒品甲基安非他命1次。嗣於同日上午11時許，為警在上
    址查獲。
二、案經新竹市警察局移送臺灣新竹地方法院檢察署檢察官偵查
    起訴，經原審法院依簡式審判程序審理。
    理  由
一、訊據上訴人即被告甲○○矢口否認於前揭時地施用第一級、
    第二級毒品，辯稱：於查獲1個多月前有施用，但此次確未
    施用云云。惟上揭事實，業據被告於原審坦承不諱，供稱：
    其於95年10月3日上午10時許，在查獲地點抽海洛因香煙，
    另甲基安非他命是用鋁箔紙施用的，當天在場很多人在施用
    毒品，已忘了是先用海洛因還是先用甲基安非他命之事實等
    語（見原審卷第12、19頁）。又被告為警查獲後所採集之尿
    液送臺灣檢驗科技股份有限公司以酵素免疫分析法及氣相層
    析質譜儀法檢驗結果，呈甲基安非他命及鴉片類陽性反應，
    有新竹市警察局辦理煙毒、麻醉藥品案尿液送驗受檢人真實
    姓名代號對照表暨送驗登記簿（見偵查卷(一)第39頁）、臺灣
    檢驗科技股份有限公司95年10月25日濫用藥物尿液檢驗報告
    （編號：CH /2006/A0567）在卷可稽（見偵查卷(一)第40頁）
    ，足見上揭自白與事實相符，事後於本院翻異之詞，顯無足
    採。
二、被告所犯施用第二級毒品犯行部分，公訴人認被告係施用第
    二級毒品安非他命。惟安非他命、甲基安非他命固同屬安非
    他命類之中樞神經興奮劑，且俗名通常互為混用，惟二者究
    係不同之第二級毒品，並以甲基安非他命目前國內濫用最為
    嚴重。而施用甲基安非他命之代謝最先是去N-甲基（N-deme
    thylation）形成安非他命，而施用甲基安非他命後，在正
    常尿液PH值情況下，24小時內，有43％服用劑量以甲基安非
    他命原態排出；另施用安非他命後24小時內，有30％以安非
    他命原態排出，20％經去氨基作用及氧化作用形成苯甲酸，
    2％經反應形成Norephedrine（參照行政院衛生署出版「物
    質濫用」、「常見濫用藥物檢驗方法彙編」所載）。施用安
    非他命後，其尿液不致檢出甲基安非他命陽性反應，而施用
    甲基安非他命後，其尿液可檢出甲基安非他命和其代謝物安
    非他命成分，有行政院衛生署管制藥品管理局93年11月2日
    管檢字第0930010499號函可參。是尿液經檢驗出甲基安非他
    命陽性，係被告施用甲基安非他命後以甲基安非他命原態排
    出者；而檢驗出安非他命陽性部分，乃施用甲基安非他命、
    安非他命均可檢驗出安非他命陽性反應。則由本件被告尿液
    經檢驗結果，呈甲基安非他命陽性反應，足以認定被告係施
    用甲基安非他命，而非安非他命。是公訴人就此部分記載為
    安非他命，應予更正。
三、被告前因施用毒品案件，經依法院裁定，送觀察、勒戒後，
    認有繼續施用毒品傾向，再依法院裁定，令入戒治處所強制
    戒治，於91年11月23日停止戒治付保護管束期滿執行完畢，
    有90年度戒偵字第1171號不起訴處分書（見偵查(一)第42頁）
    、被告全國施用毒品案件紀錄表（見偵查卷(二)第11頁）及本
    院被告前案紀錄表在卷可參。是被告於觀察、勒戒或強制戒
    治執行完畢釋放後5年內再犯本件施用第一級、第二級毒品
    罪，亦堪認定。
四、按海洛因、甲基安非他命係毒品危害防制條例第2條第2項第
    1款、第2款所定之第一級毒品、第二級毒品，不得非法施用
    。核被告所為，係犯毒品危害防制條例第10條第1項、第2項
    施用第一級毒品、第二級毒品罪。其持有第一級、第二級毒
    品之低度行為，已為施用之高度行為所吸收，不另論罪。所
    犯上開二罪，犯意各別，構成要件不同，行為互殊，應予分
    論併罰。
五、原審認被告所犯罪證明確，適用毒品危害防制條例第10條第
    1項、第2項，刑法第11條前段、第51條第5款之規定，並審
    酌被告前揭毒品前案紀錄，經戒治期滿，仍不知戒惕，再度
    違犯本件毒品危害防制條例案件，無視於毒品對於自身健康
    之戕害及國家對於杜絕毒品犯罪之禁令及其犯罪之動機、目
    的、手段、所生損害、犯後態度等一切情狀，就施用第一級
    毒品部分，量處有期徒刑7月；就施用第二級毒品部分，量
    處有期徒刑3月，並定應執行刑為有期徒刑8月。並以扣案之
    甲基安非他命2包（毛重0.45公克），被告否認係其所有之
    物，且本件為警查獲時，另有劉德福同在現場，而被告與劉
    德福於警詢一致陳稱：在其等到達查獲現場時，尚有其餘數
    名男女同在現場等語（見偵查卷第6、12頁），被告復於原
    審供稱：現場有很多人施用等語（見原審卷第12頁），是以
    本件為警在現場扣得之甲基安非他命2包，難認係被告供本
    件犯罪所用之毒品，故不為沒收之諭知。核其認事用法均無
    不合，量刑亦屬妥適。被告上訴，否認施用犯行，為無理由
    ，應予駁回。
六、至於被告另前於95年8月10日施用第一級、第二級毒品，經
    臺灣桃園地方法院檢察署95年度毒偵字第4274號偵查起訴，
    並經臺灣桃園地方法院於96年1月19日分別判處有期徒刑8月
    、4月，應執行有期徒刑10月。惟該案與本件施用時間相差
    近2月，且無證據證明有何接續施用以成立包括一罪之情形
    ，故本件自得予以實體判決，併此說明。
據上論斷，應依刑事訴訟法第368條，判決如主文。
本案經檢察官郭弘佑到庭執行職務。
中　　華　　民　　國　　96　　年　　3 　　月　　28　　日
　　　　　　　　　刑事第二庭審判長法　官  呂丹玉
　　　　　　　　　　　　　　      法　官  林銓正
　　　　　　　 　 　　　　　　　　法　官  王詠寰
以上正本證明與原本無異。
第一級毒品部分如不服本判決，應於收受送達後十日內向本院提
出上訴書狀，其未敘述上訴之理由者並得於提起上訴後十日內向
本院補提理由書（均須按他造當事人之人數附繕本）。
第二級毒品部分不得上訴。
                                  書記官  駱麗君
中　　華　　民　　國　　96　　年　　3 　　月　　28　　日
附錄：本案論罪科刑法條全文
毒品危害防制條例第10條
施用第一級毒品者，處6月以上5年以下有期徒刑。
施用第二級毒品者，處 3 年以下有期徒刑。
